# 关于内部控制鉴证报告

提问人：人之初性本善 时间：2010-10-26 21:25:48
各位，如果被审计单位的内部控制没有书面控制文件，特别是业务流程层面的，我们能否出具标准无保留意见的内部控制鉴证报告？
很郁闷，最近做一家IPO，企业就是缺乏书面的内部控制文件，而短期内又不可能完善，我们该怎么办？

回答人：chenyiwei
对于外部审计机构而言，为了自我保护，应当是实质和形式并重。如果纸面上的制度不完善，则很难可以出具无保留意见的内控鉴证报告。 所谓很多民营企业“纸面上制度很少，实质上很有效”，一般仅仅是针对普通员工的反舞弊控制而言的，但是，首先，内控的目标不仅仅是防范舞弊；其次，对于这种情况而言，高层人员凌驾于内控之上的风险可能更大。